【裁判字號】    98,易,2155
【裁判日期】    980731
【裁判案由】    家庭暴力防治法
【裁判全文】
臺灣臺中地方法院刑事判決              98年度易字第2155號
公  訴  人  臺灣臺中地方法院檢察署檢察官
被      告  甲○○
上列被告因家庭暴力防治法案件，經檢察官提起公訴（98年度偵
字第8210號），本院判決如下：
    主    文
甲○○違反法院依家庭暴力防治法第十四條第一項所為禁止實施
家庭暴力及騷擾行為之民事通常保護令裁定，處拘役拾日，如
易科罰金，以新臺幣壹仟元折算壹日。
    犯罪事實
一、甲○○係乙○○之夫，二人間具有家庭暴力防治法第三條第
    一款所定之家庭成員關係。甲○○明知本院於民國九十八年
    三月二十三日，以九十八年度家護字第三一０號民事通常保
    護令，裁定甲○○不得對乙○○實施身體或精神上不法侵害
    之行為，亦不得對乙○○為騷擾行為，有效期間為一年。詎
    甲○○竟仍基於違反保護令之犯意，於九十八年三月二十七
    日晚上十一時四十分許，在其位於台中縣烏日鄉○○路三三
    八巷一號九樓之住所，於飲酒後，對乙○○謾罵：陰險、要
    讓其工作做不下去、無法在村裡立足等語，並將家中之窗簾
    破壞（毀損部分未據告訴），以此方式對乙○○為精神上不
    法侵害行為，而違反前揭保護令之裁定。
二、案經乙○○訴由台中縣警察局烏日分局報請臺灣臺中地方法
    院檢察署檢察官偵查起訴。
    理  由
壹、證據能力部分：
    按，被告以外之人於審判外之陳述，雖不符前四條之規定，
    而經當事人於審判程序同意作為證據，法院審酌該言詞陳述
    或書面陳述作成時之情況，認為適當者，亦得為證據；當事
    人、代理人或辯護人於法院調查證據時，知有第一百五十九
    條第一項不得為證據之情形，而未於言詞辯論終結前聲明異
    議者，視為有前項之同意，刑事訴訟法第一百五十九條之五
    定有明文。本案下列引為證據之證人陳述及書證，被告甲○
    ○於本院審理中均不爭執其證據能力，且以之作為證據並無
    不當，依上揭法條之規定，自均有證據能力。
貳、實體部分：
一、訊之被告甲○○矢口否認前揭犯行，辯稱：伊只有罵髒話，
    並沒有罵乙○○其他話語；窗簾的橫桿中間本來就有凹陷，
    伊去拉窗簾時，稍微用力，桿子就陷下來云云。經查：上揭
    事實，業據證人即被害人乙○○於警詢、偵查及本院審理時
    指述甚詳，並經證人即被告與被害人之女兒江昕瑩於警詢時
    證述明確，且有本院九十八年度家護字第三一０號民事通常
    保護令一份附卷可稽，又被告於九十八年三月二十八日檢察
    官偵查亦已供承：知悉本院上開保護令之內容等語。被告上
    開所辯，顯係事後卸責之詞，不足採信。綜上所述，本件事
    證明確，被告犯行堪以認定。
二、按家庭暴力防治法所稱家庭暴力者，係謂家庭成員間實施身
    體或精神上不法侵害之行為；此為家庭暴力防治法第二條第
    一款所明定。而所謂「精神上不法侵害」，包括以謾罵、吼
    叫、侮辱、諷刺、恫嚇、威脅之言詞語調脅迫、恐嚇被害人
    之言語虐待；竊聽、跟蹤、監視、冷漠、鄙視或其他足以因
    起人精神痛苦之精神虐待及性虐待等行為。換言之，若行為
    人藉由破壞物品或虐待寵物，甚而以自殺、脅迫被害人作不
    想作之事及干擾被害人生活作息與社會關係，或以言語傷害
    被害人自尊及否定其感受、想法，足以引發行為對象心裡痛
    苦畏懼之情緒，應即該當「精神上不法侵害」之行為；且因
    家庭暴力行為多有長期性、習慣性、隱密性、連續性等之特
    徵，家庭成員間關係密切親近，對於彼此生活、個性、喜惡
    之瞭解為人際網路中最深刻者，於判斷某一行為是否構成「
    精神上不法侵害」時，除參酌社會上一般客觀標準外，更應
    將被害人主觀上是否因加害人行為產生痛苦、恐懼或不安之
    感受納入考量。查本件被告在其上開住處謾罵告訴人，並將
    窗簾毀損之舉動，已足使告訴人內心肇生痛苦、恐懼與不安
    之感受，被告此等行為應已構成家庭暴力防治法所稱「精神
    上不法侵害」。是核被告甲○○所為，係犯家庭暴力防治法
    第六十一條第一款之違反保護令罪。爰審酌被告未能正視與
    其妻即告訴人乙○○和諧相處之道，又無視保護令所為之禁
    止行為，對告訴人實施精神上不法侵害行為，殊值非難，惟
    兼衡被告本案違反保護令犯行之情節尚非重大，犯後認須加
    反省之態度，其之前並無刑事犯罪紀錄（有臺灣高等法院被
    告前案紀錄表附卷可按），堪認其素行尚佳等一切情狀，量
    處主文所示之刑，並諭知易科罰金之折算標準。
據上論斷，應依刑事訴訟法第二百九十九條第一項前段，家庭暴
力防治法第六十一條第一款，刑法第十一條、第四十一條第一項
前段，判決如主文。
本案經檢察官丙○○到庭執行職務。
中    華    民    國    98    年     7    月    31    日
                  刑事第二庭    法  官  曾佩琦
以上正本證明與原本無異。
如不服本判決應於收受判決後十日內向本院提出上訴書狀，並應
敘述具體理由；其未敘述上訴理由者，應於上訴期間屆滿後二十
日內向本院補提理由書（均須按他造當事人之人數附繕本）「切
勿逕送上級法院」。
                                書記官  林念慈
中    華    民    國    98    年     7    月    31    日
附錄本案論罪科刑法條：
【家庭暴力防治法第六十一條】
  違反法院依第十四條第一項、第十六條第三項所為之下列裁定
  者，為本法所稱違反保護令罪，處三年以下有期徒刑、拘役或
  科或併科新臺幣十萬元以下罰金：
  一、禁止實施家庭暴力。
  二、禁止騷擾、接觸、跟蹤、通話、通信或其他非必要之聯絡
      行為。
  三、遷出住居所。
  四、遠離住居所、工作場所、學校或其他特定場所。
  五、完成加害人處遇計畫。


司法院資訊處製作；財團法人民間司法改革基金會備份。
